臺灣板橋地方法院民事判決　九十一年度訴字第五○九號
　　原　　　告　　榮鑫實業股份有限公司
　　法定代理人　　乙○○
　　複代 理 人　　甲○○
　　法定代理人　　丙○○
右當事人間請求給付貨款事件，本院判決如左：
    主      文
被告應給付原告新臺幣陸拾萬零柒佰伍拾玖元，及自中華民國九十一年三月十五日起
至清償日止按週年利率百分之五計算之利息。
訴訟費用由被告負擔。
本判決於原告以新臺幣貳拾萬元為被告提供擔保後，得為假執行；被告於假執行程序
實施前以新臺幣陸拾萬零柒佰伍拾玖元為原告提供擔保後，得免為假執行。
    事      實
甲、原告方面：
一、聲明：被告應給付原告新臺幣（下同）六十萬零七百五十元，及自起訴狀繕本送
          達之翌日起至清償日止，按年息百分之五計算之利息。並陳明原告願供擔
          保，請准宣告假執行。
二、陳述：
  （一）本件被告向原告訂購色布乙批，貨物分別於民國八十九年二月二十三日、三
        月二十七日、四月十日交付被告，金額共六十萬零七百五十九元，被告以貨
        物瑕疵及給付遲延為由抗辯，拒絕付款，被告主張兩造約定交貨時間，為八
        十九年一月十五日，然依布匹染色加工之程序，必先經過雙方實體確認顏色
        之過程，原告始能量產製造，進而交貨，查被告亦是以此程序，分別於八十
        九年一月二十五日、一月二十六日、三月二日以傳真通知原告色卡確認結果
        ，此事實有被告公司傳真可證，由被告上述三次確認色卡之時間均在八十九
        年一月十五日之後，即足證被告主張交貨時間為八十九年一月十五日，所言
        不實。
  （二）原告完成被告所訂之色布，依兩造加工單第二頁注意事項2之約定，樣品要
        在貨物「出口」前寄給客戶確認，經被告回覆ＯＫ後才可出貨，故原告完工
        後，並非將貨物直接交付被告，而應等候被告出貨通知，將貨物送至被告出
        口指定之碼頭或貨櫃場，本件被告分別於八十九年二月二十三日、三月二十
        四日傳真通知原告出貨時間、貨櫃地點及櫃號，有被告公司傳真文件可稽，
        而原告亦依指示，將貨物按時送至指定地點交付，並未給付遲延；倘原告果
        真遲延交貨，依常理，被告當於二月二十三日第一次出貨後即應提出反應，
        如停止出貨或解除契約，但被告並未如此，反而持續與原告進行確認色卡，
        要求原告繼續出貨，甚至原告全部交貨後，由被告自提之八十九年五月十日
        及六月五日之通知，亦僅是通知原告，物有瑕疵，對遲延給付乙事，隻字未
        提，故被告主張原告給付遲延，實不可採。
  （三）至於證人林小明於九十一年六月二十五日就兩造間買賣情形到庭證稱：「．
        ．．我們並沒有同意交貨時間延遲，關於一月二十六日下染的單子不記得，
        三月二日的傳真也沒印象，打勾的部分是指無法染再傳回來（參當日筆錄第
        二頁）；另又稱原告遲延交貨造成笛揚公司由成衣買主開出信用狀整張無法
        押匯，因為原告的或有瑕疵及遲延，印尼公司加工後，無法出貨給買主。（
        參當日筆錄第三頁）」云云。證人林小明係被告公司業務經理，與被告公司
        有僱傭關係，其證言難免有迴護偏頗之處，而證人所言，就不利被告之事證
        ，即被告公司一月二十六日、三月二日與原告確認顏色並通知下染乙事，皆
        避重就輕聲稱不記得或無印象，企圖推卸被告責任，意圖甚明；尤有甚者，
        就加工單上打勾部份，證人則稱係指原告無法染再傳回來，然加工單打勾部
        份，明明係原告通知被告可以接受加工染布之部份，倘依證人所言，為無法
        染再傳回，則本件加工標的，絕大部份已無法下染，原告豈會接此毫無實益
        之訂單？而既是無法下染，被告事後為何又再針對打勾部份，與原告進行確
        認顏色，並通知下染呢？由此可知，證人所言內容與事實不符。
  （四）被告以所謂第三人印尼加工公司之成衣買主開出信用狀無法押匯，主張作為
        本件原告給付瑕疵及遲延之損害，姑且不論，由信用狀之內容，完全無法窺
        知與原告加工染布有何干係？其內容更與第三人印尼公司無關，該公司是否
        存在不無疑問，被告所謂成衣加工乙事，是否屬實亦不得而知，且依一般貨
        物押匯程序，貨物若由印尼公司出貨，應由印尼公司押匯領款，被告有何權
        利押匯？印尼公司又為何同意被告押匯？此種種事實違背常情；再者，被告
        提出之信用狀金額為美金十九萬八千三百一十元，聲稱因原告之給付瑕疵及
        遲延，造成整張信用狀無法押匯，然兩造交易金額只有六十多萬元，如此小
        之標的，造成高達新臺幣六、七百萬（美金十九萬八千三百一十元）之損失
        ，豈是相當？且被告訴訟主張所生之損害僅為美金五萬三千二百四十二點八
        二元，道理何在？計算依據又何在？是否意味另有其他更重大之事由，使信
        用狀無法押匯？基此，被告所提信用狀是否與本案有關，令人質疑，被告逕
        以此主張抵銷，於法無據。
  （五）被告九十一年月十九日辯論意旨狀中辯稱被告八十九年一月二十五日、一月
        二十六日、三二日三次確認色卡程序，實因被告面對原告已遲誤出貨情形下
        ，被告考慮輕重緩急及客戶對顏色先後需求，所採彈性作法，在逼不得已情
        形下分別催告命原告分批下染出貨，由其八十九年一月二十五日首次催告函
        所載﹁請速下染，因交期已來不及云云；然被告前開三次通知之重點若非與
        原告進行顏色之確認，而係命原告分批下染出貨，則被告書寫「確認色卡」
        字句代表何意？故由被告三次確認色卡之時間均在八十九年一月十五日之後
        ，可證被告主張交貨時間為八十九年一月十五日，實不足採。又被告首次確
        認色卡之時間，若原告交期既已來不及，被告何不在原告尚未開始量產前取
        消交易，反卻持續要求原告下染、交貨，而事後再主張給付遲延，拒絕付款
        ，居心可議。另被告主張依三次顏色確認之通知計算貨物交期，原告應分別
        於八十九年二月十五日、二月十六日、三月二十三日交付貨物，原告聲稱貨
        物應等候被告出口通知，才能出貨，為倒果為真之詞，正如被告辯論意旨狀
        中所言，被告不可能憑空在為確定原告是否確實已將貨物完成前，即貿然草
        率向報關行及貨運行安排出關裝櫃時間、地點等事宜，係有賴原告先通知其
        已完成貨物後，被告才會安排出貨事宜，且依兩造約定貨物出口前尚須寄給
        客戶確認，經被告回覆ＯＫ後才可出貨，是自原告貨物完工起，由被告送交
        貨物予客戶最後確認，再安排貨櫃、船期，此豈是一、二日即可作業完成？
        據此可知原告於被告二月二十三日、三月二十三日通知出貨前，貨物早已完
        工等待出貨，又依常理觀之，貨物完工即應給付豈有故意遲延不出貨之理，
        原告顯係等候被告出貨通知，並未遲延給付，事實至臻明確。再退步言，若
        果真原告給付遲延，查被告自始就其主張因遲延所生之損害，並未提出直接
        證據，證明其損害，以及損害計算之依據，被告逕以所謂第三人印尼加工公
        司之成衣買主開出信用狀無法押匯，以此主張抵銷，於法不合。
三、證據：提出八十八年十二月二十四日加工單、八十九年二月二十三日（ＳＡ00
          000000）、八十九年三月二十七日（ＳＡ00000000、ＳＡ
          00000000）、八十九年四月十日（ＳＡ00000000）銷貨
          單、臺北光復郵局第五二八號存證信函、八十九年五月十日異常通知傳真
          函、八十九年一月二十五日、一月二十六日、三月二日顏色確認傳真函、
          八十九年二月二十三日、三月二十四日傳真函等影本為證據。
乙、被告方面：
一、聲明：請求駁回原告之訴及假執行之聲請；並陳明如受不利之判決，願供擔保請
          求免為假執行。
二、陳述：
  （一）兩造交期約定為八十九年一月十五日前：原告所提加工單上所載明之「交貨
        日期：八十九年一月十五日前」若已為無效，原告斷無庸加以塗改使人無法
        發現。參照證人林小明九十一年六月二十五日證稱「原告有依照訂單是一月
        十五日要將貨交給被告公司」，足證兩造約定交期為八十九年一月十五日前
        ，否則何曾出現早在八十八年十二月底就已下單，卻另外約定在下單半年後
        之八十九年四月十日才交貨。揆諸加工單左上方有打ˇ處十二月二十七日先
        開單謝謝，榮鑫曾凱瑩十二月二十七日等語，足徵兩造於十二月二十七日已
        對加工單上打ˇ部分顏色加以確認，否則原告豈有要求被告應十二月二十七
        日先開單與原告，命原告開始下染施作的道理。原告辯稱「請簽回，打ˇ處
        12/27先開單謝謝」乃指原告會先開單給工廠預約時間之意，原告此段主張
        洵屬無稽。被告是在原告已遲誤出貨情形下，考慮輕重緩急及客戶對顏色先
        後需求採取彈性作法，分別催告原告分批儘速下染出貨，可參八十九年一月
        二十五日首次催告函上所載請速下染因交期已來不及等語。
  （二）交期變更改為「顏色ＣＦＭ２─３星期」被告否認之，原告應舉證；該加註
        並非兩造交期有變更之合意。
  （三）退步言，即使交期已改變，原告也已給付遲延：縱依原告所謂顏色確定之通
        知函計算交期，原告亦分別於二月十五日、二月十六日、三月二十三日交付
        ，然原告分別於二月二十三日、三月二十七日、四月十日分批出貨，業已給
        付遲延。原告應先通知其已經完成貨物後，被告才會安排報關裝櫃等事宜，
        被告分別於八十九年二月二十三日、三月二十三日通知原告出貨顯見被告至
        該二日才獲知原告已經完工通知，原告顯然違反顏色ＣＭＦ後兩星期之約定
        ，且被告三月二十三日已通知原告三月二十八日出貨，原告至四月十日方交
        貨，顯見原告並未將貨物備齊即謊稱可以出貨，致三月二十八日未能順利出
        貨。
  （四）原告之給付遲延致被告受有損害。被告受印尼Ａ公司訂單，因聞印尼Ａ公司
        信用狀況欠佳，故要求印尼Ａ公司應將該公司受有其買受人美商THE HADDAD
        APPAREL GROUP公司之信用狀，開立被告為受益人並交付被告，再由被告於
        印尼Ａ公司於八十九年三月三十日將加工成衣裝船出貨後直接押匯結算貨款
        ，原告對此知之甚詳。原告遲至八十九年四月十日方將色布出清，相距原約
        定一月十五日出貨日三個月之久，以致印尼Ａ公司不及加工出貨，致其買受
        人解除買賣契約，被告因此無法順利取償，也直接造成印尼Ａ公司倒閉，有
        證人林小明證詞可參，被告因而受有美金五萬三千二百四十二元之損害，被
        告主張抵銷。
三、證據：提出第一商業銀行八十九年三月十七日通知等影本為證據，並聲請訊問證
          人林小明。
    理      由
一、本件原告主張被告於八十八年十二月二十四日下單向原告購買色布一批，原告已
    經交貨，但被告迄今尚未給付貨款等情，並提出加工單影本為證據，並為被告所
    不否認，則兩造間有上述色布一批之買賣關係存在，原告並已將買賣標的物交付
    等事實，當堪信為真實。
二、惟被告另抗辯稱系爭買賣標的色布之應交貨時間為八十九年一月十五日前，原告
    故意塗去原加工單影本上所記載之交貨日期以為虛偽之主張，原告已經遲延給付
    等節，惟原告另提出原有記載交貨日期之加工單影本為證據，按原告於原起訴狀
    （原告於九十年十一月十九日提出於臺灣臺北地方法院）內所附之證據加工單影
    本確實塗去交貨日期，然據原告嗣後補提之記載有交貨日期之加工單影本，被告
    對其真正並不爭執，則不論原告之前所提之證據是否經過塗改後始加以影印提出
    於法院，但不影響原告主張兩造間有前揭色布買賣關係確屬存在之事實，則被告
    執原告提出之證據有瑕疵一節，並不影響本件兩造間買賣法律關係之成立，被告
    此部分抗辯並非可採。另關於系爭色布買賣之交貨時間部分，被告抗辯原告應於
    八十九年一月十五日前交貨，原告未於該期限前交貨，其給付業已遲延一節，原
    告則主張因布匹染色加工之程序，必先經過雙方確認顏色，原告始能製造、交貨
    ，被告亦分別於八十九年一月二十五日、一月二十六日、三月二日以傳真通知原
    告色卡確認結果，被告上述主張不實等語，經查依據兩造俱不爭執其真正之加工
    單所示，交貨時間確為八十九年一月十五日前，且該加工單亦經原告之員工王俊
    枝蓋用同一日期之圓形印章回傳與被告確認，此有加工單影本一紙在卷可參，另
    被告之員工曾凱瑩又於二日後即八十八年十二月二十七日以同一加工單上註記「
    ˇ」記號，請求原告先將打「ˇ」先行開單，且經原告員工王俊枝於同日簽名回
    傳與被告確認，亦有前述加工單影本可參，則依照前述兩造間以傳真確認訂單之
    經過觀之，被告之員工曾凱瑩於八十八年十二月二十七日所傳真與原告之加工單
    內已經註記「ˇ」記號者乃為已經確認部分，並經原告之員工王俊枝回傳該加工
    單，則原告自應就其業已獲得確認之訂單部分進行生產，其交貨日期當係原加工
    單上所記載之八十九年一月十五日，關於上述業經確認部分之貨物原告自應開工
    生產，被告此部分抗辯尚非全無可採；然則原告另就關於被告至八十九年一月二
    十五日、一月二十六日、三月二日確認色樣部分之主張，提出由被告以傳真通知
    原告之確認色樣之通知，亦為被告所不爭執，依照被告於上揭八十九年一月十五
    日原訂交貨日期之後仍以傳真確認顏色之情節觀之，可見兩造對於買賣標的色布
    之顏色於原訂交貨日八十九年一月十五日前仍未能完全確定，至原訂交貨日之後
    仍繼續以傳真往來確定其顏色，由此可見，雖兩造原訂於八十九年一月十五日之
    交貨日期業已經兩造合意而予以變更，被告仍執原來訂單上所記載之交貨日期而
    為抗辯，故意忽略其於事後業已變更之事實，至於被告基於何種動機而同意變更
    交貨日期，則非所問，亦不影響被告同意變更交貨日期之事實；再者，被告分別
    於八十九年二月二十三日、三月二十四日以傳真通知原告出貨，其交貨時間分別
    為八十九年二月二十四日中午前（結關前）、八十九年三月二十八日中午十二時
    前（併櫃裝貨時間），此有兩造俱不爭執其真正之傳真函影本二件在卷可參，被
    告既然通知原告在原訂單約定之交貨日之後交貨，則其同意原告在原訂單交貨日
    之後交貨之事實甚屬顯然，否則依照兩造間原訂單從下單至交貨不過約二十日時
    間，如被告不同意原告延緩交貨日期，其實被告尚有充裕之時間可另尋供應廠商
    購買其所需布料，惟如前述，不論被告基於何種動機或考量而同意原告延緩交貨
    日期，其既然已經同意被告延緩交貨日期，兩造間有變更交貨日期之合意之事實
    實堪以認定，被告抗辯稱原告給付遲延一節，自非可採。
三、被告另抗辯原告所交付之貨物有瑕疵，無法符合客戶要求，使使用該批色布加工
    之印尼公司所製成之成衣為美國買主拒絕收受，使印尼Ａ公司因而倒閉，美國買
    主所交付之信用狀亦無法押匯，造成被告損害，主張以被告所受之損害美金五萬
    三千二百四十二點八二元抵銷原告對於被告請求之貨款等節，均為原告所否認；
    按當事人主張有利於己之事實者，就其事實有舉證之責任，但法律別有規定或依
    其情形顯失公平者，不在此限，民事訴訟法第二百七十七條定有明文。本件被告
    就上述其抗辯之原告所交付之色布有瑕疵存在，固提出八十九年五月十日傳真之
    異常通知與原告，惟上述傳真通知僅記載「深紫色客人反應有色跡情形」，被告
    並未就此一瑕疵所造成之損害舉證證明，被告此部分主張自非可採，至於被告抗
    辯稱使用該批色布製作成衣之印尼P.T KHAISMA UNGGULNUSA GEMLANG因未能即時
    趕工完成交貨一節，因原告延緩交貨日期乃經被告同意之事實已如前述，則經被
    告考量仍願等候原告交貨，是否因而使該印尼製衣公司不及將製成之成衣運交其
    美國買主THE HADDAD APPAREL GROUP，與原告已無關係，從而被告所稱其所收受
    之美國THE HADDAD APPAREL GROUP公司所交付之信用狀無法押匯取得貨款固屬事
    實，亦經證人林小明證明屬實，然卻未就此一結果乃因原告之行為所造成，故被
    告所為此部分抵銷，自非有理由。
四、綜上所述，原告主張依據買賣之法律關係，請求被告給付貨款六十萬零七百五十
    九元，及自起訴狀繕本送達被告翌日即九十一年三月十五日起至清償日止按法定
    利率年息百分之五計算之遲延利息為有理由，應予准許。兩造均陳明願預供擔保
    聲請宣告假執行或免為假執行，經核均無不合，爰分別酌定相當金額俱准許之。
五、本件事證已臻明確，兩造其餘主張及攻擊防禦方法與證據，經本院斟酌後，與本
    件判決結果已不生影響，故不一一論列，附此敘明。
六、結論：本件原告之訴為有理由，依民事訴訟法第七十八條、第三百九十條第二項
    、第三百九十二條，判決如主文。
中　　　華　　　民　　　國　　九十一　　年　　　九　　　月　　 十七 　　日
                                臺灣板橋地方法院民事第一庭
~B法　    官　許瑞東
右正本證明與原本無異。
如不服本判決，應於判決送達後廿日內，向本院提出上訴狀。
中　　　華　　　民　　　國　　九十一　　年　　　九　　　月　　 十七 　　日
~B法院書記官　陳淑芳
